【裁判字號】    91,重上更(二),233
【裁判日期】    920617
【裁判案由】    貪污治罪條例等
【裁判全文】
臺灣高等法院臺中分院刑事判決               九十一年度重上更(二)字第二三三號
    上  訴  人
    即  被  告  丁○○
    選任辯護人  林春榮
    上  訴  人
    即  被  告  子○○
    選任辯護人  胡宗智
    上  訴  人
    即  被  告  己○○
    選任辯護人  王傳賢
    上  訴  人
    即  被  告  乙○○
    選任辯護人  劉豐綸
右上訴人等因貪污案件，不服臺灣彰化地方法院八十六年度訴字第九二四號，中華民
國八十七年九月十八日第一審判決（起訴案號：臺灣彰化地方法院檢察署八十六年度
偵字第六四一四號、第七○一八號），提起上訴本院判決後，經最高法院第二次發回
更審，本院判決如左：
    主      文
原判決撤銷。
丁○○、子○○共同依據法令從事公務之人員，經辦公用工程，浮報價額，各處有期
徒刑陸年，均褫奪公權伍年，所得之新台幣貳拾肆萬零捌佰貳拾參元，應予連帶追繳
，發還彰化縣政府，如全部或一部無法追繳時，以其等之財產連帶抵償之。
乙○○、己○○與依據法令從事公務之人員，共同經辦公用工程，浮報價額，各處有
期徒刑伍年貳月，均褫奪公權肆年，所得之新台幣貳拾肆萬零捌佰貳拾參元，應予連
帶追繳，發還彰化縣政府，如全部或一部無法追繳時，以其等之財產連帶抵償之。
    事      實
一、丁○○與子○○均係彰化縣政府地政科技士，均係依據法令從事公務之人員，於
    民國（下同）八十四年十一月間，彰化縣政府辦理員林鎮十七份第一期、第二期
    重劃區路燈改善工程發包事宜，該二項工程均由彰化電氣水電行（負責人為梁吳
    月英，實際經營人為己○○）分別以新台幣（下同）一百十五萬元及二百二十萬
    元得標，己○○再以總工程款二百萬元將該二項工程轉包給德益水電工程有限公
    司乙○○施工，丁○○奉派擔任該二項工程之監工，明知該二項工程之施工項目
    為電桿埋設、水銀燈具及電纜線全部更新，任由乙○○偷工減料，未依合約設計
    圖施工，雖經員林鎮三多里里長辛○○多次反映，不僅未要求乙○○改善，並於
    八十五年九月十四日會同子○○驗收該二項工程時，子○○亦明知第二重劃區○○路與永興街等四處路口共有七支支撐線路之電桿未埋設，另永安街與大仁街路
    口，依合約設計圖應新設電桿及水銀燈具，但實際只有電桿而未設水銀燈具，竟
    與丁○○、乙○○、己○○基於犯意之聯絡，予以驗收通過，並由丁○○浮報路
    燈電桿、燈具及電纜線數量，以不實之數量製作該二項工程之結算明細表及驗收
    證明書，使彰化縣政府據以支付全數工程款給彰化電氣水電行，足以生損害於彰
    化縣政府。乙○○在彰化縣調查站向彰化縣政府調卷查證後，始於八十六年五月
    二十四日在第二重劃區○○路與永興街等四處路口偷偷補埋設七支支撐線路之電
    桿，意圖掩飾其偷工減料之行為，因經癸○○發現報請辛○○予以拍照存證，始
    發現上情。丁○○、子○○與己○○、乙○○共同浮報二十四萬零八百二十三元
    之工程款，而浮報得逞。嗣經法務部調查局彰化縣調查站循線查獲。
二、案經法務部調查局彰化縣調查站移送台灣彰化地方法院檢察署檢察官偵查起訴。
    理      由
一、訊據上訴人即被告（以下簡稱被告）丁○○、子○○、乙○○與己○○均否認有
    右揭犯行，於原審及本院審理中，被告丁○○辯稱：伊有去監工，現場均有埋設
    電桿與燈具，數量正確，始予驗收，伊並無浮報價額，伊均依合約書數量清點，
    伊有會同去驗收核對，與契約符合才准請領工程款云云；被告子○○辯稱：伊是
    以抽驗之方式驗收工程，先打開路燈，晚上再會同監工看看路燈是否有亮，均照
    合約書上之設計圖來驗收，驗收有依合約書圖說逐一清點，才准予通過驗收云云
    ；被告乙○○辯稱：是丁○○說要做到每盞燈都亮，但不需要全部更換新的，永
    安街與合作街原本即設有電線，所以使用原有電線，沒有重新再拉線，是被告丁○○說不用換，工程是乙○○承包，經過一段時間後才轉包給伊，伊係依己○○
    才之指示施工云云；被告己○○辯稱：伊以二百萬元把工程轉包給被告乙○○，
    伊沒有施工，當時是會同驗收人員查驗的，且電線線路因台灣電力公司有意見，
    事後方變更，驗收時電燈電桿均有算過，並無短少情事置辯云云。惟查上訴人即
    被告乙○○於調查站訊問時供稱：「˙˙˙監工人員丁○○幾乎每一天都到現場
    監工˙˙˙」（見調查局(一)卷第九頁），「我承作上述二項工程施工是依照彰化
    縣政府監工丁○○指示施工，丁○○當時告訴我電纜線之架空更換工作以燈具組
    會亮為原則，不需要全部更換，所以前述第一重劃區○○街四處、大同路二處、
    成功路一處；第二重劃區○○○街一處、大勇街一處、永安街四處、合作街一處
    未更換電纜線，而僅沿用舊有電纜線。另丁○○還告訴我沒有拉上電纜線之支撐
    電桿（未裝設燈具）不必埋設，所以育英路與永興街口二支電桿、大仁街永興街
    口二支電桿、永興街與大勇街口二支電桿及大勇街與大同路二段路口一支電桿，
    一共七支電桿未埋設；而大仁街與永安街口電桿為何未裝設燈具，我完全沒有印
    象，至於前述工程項目未施工，係依照丁○○指示施工，所以當然可以報竣工及
    通過驗收。」、「（問：本站於八十六年六月十八日會同你本人和彰化縣政府政
    風室、地政科等相關人員至現場做第二次會勘，依據實際丈量結果，第一重劃區
    施設之電纜線只有一千九百九十五點六公尺，第二重劃區僅有五千三百九十九點
    四公尺，而第一重劃區路燈修復工程合約書之ＰＶＣ絕緣電線之數量為五千九百
    五十公尺，第二重劃區為一萬一千四百二十八公尺，實際施工和合約數量差距甚
    大，為何監工人員丁○○沒有糾正施工方法並准予通過驗收，未扣減工程款項？
    ）答：因我係依丁○○指示，電纜線更換係以實地需要以燈具會亮為原則，所以
    丁○○沒有糾正施工方法並准予通過驗收，亦未扣減工程款項。」、「（問：《
    提示員林鎮三多里里長辛○○所提供，該里辦公處於八十六年五月二十四日所拍
    攝育英路與永興街口等四處路燈電桿照片七張，另本站於八十六年五月二十九日
    第一次會勘所拍攝之照片四十四張》請問育英路與永興街口第四處計七支電桿是
    否係八十六年五月二十四日補埋設的？）答：上述七支電桿係在八十六年五月二
    十四日左右（詳細日期已忘）由我開工程車補埋設的。」（見調查局(一)卷第十、
    十一頁），被告乙○○於偵查中亦供稱：「他（丁○○）說要做到每盞燈均要亮
    ，不需要全部均更換新的」、「（在永安街及合作街均沒換電纜線？）答：是的
    ，那裡原本就有電線，就用原有的電線，沒重新再拉線，丁○○說不用換。」（
    見四一四號偵查卷第九頁），被告乙○○於原審訊問時亦稱：「（有無埋設電線
    ？）有埋設十三支」、「（電纜線有無換新？）答：有，但不是全部」、「（在
    八十六年五月二十四日你至育英路、永興街口補埋了七支電桿？）答：是」、「
    （為何補埋？）答：是梁先生（指己○○）叫我去的」（見原審卷第二十五頁）
    ，「（驗收時有七支電桿沒有燈具？）答：我不認識他們，我驗收時在旁邊」、
    「（子○○當時有無問你問到這點？）答：沒有」、「（所做工程內有無僅架設
    電桿，而無燈具者？）答：沒有」（見原審卷第二十八頁）。又被告己○○於調
    查站訊問時亦稱：「我於八十六年六月十八日會同貴站及縣政府相關人員至前述
    工程之第一、第二重劃區作現場會勘及丈量，確實發現ＰＶＣ絕緣電線實際施工
    與合約書所載數量短少甚多，這是德益水電行乙○○施工時偷工減料造成的，而
    監工之丁○○為何讓偷工減料之工程通過驗收，我並不清楚。」、「（問：《提
    示員林鎮三多里里長辛○○提供之該里辦公處於八十六年五月二十四日所拍攝育
    英路與永興街口等四處路燈電桿照片七張，另本站於八十六年五月二十九日第一
    次會勘所拍攝之照片四十四張》前提示之育英路與永興街口第四處計七支電桿，
    是否於五月二十四日補埋設的？）答：（經檢視後作答）前提示相片資料之七支
    電桿，乙○○曾告訴我那些都是事後補埋設的。」（見調查局(一)卷第十五、十六
    頁），梁建財於原審訊問時亦稱：「（驗收時有無七支僅電桿沒有燈具？）答：
    是檢用，要加裝水銀燈用的，圓圈是裝電桿，而不裝燈具的。」，而被告乙○○亦供稱沒有做到此部分（見原審卷第二十八頁），另證人賴山火於調查站訊問
    時稱：「（問：彰化縣員林鎮十七份市地○○路燈改善工程，在大仁街、永安街
    十字路口之大仁街十三號你宅前之支撐電桿依設計必須裝設燈具，請問你該支撐
    電桿設立時是否有裝設燈具？）答：上述支撐電桿在去（八十五）年間埋設（詳
    細日期已忘）時即未裝設燈具，因該支撐電桿在我宅前，其施工時我有特別注意
    ，所以知道該支撐電桿在埋設後，一直未裝設燈具。」（見調查局(一)卷第十七頁
    ），證人辛○○於調查站訊問時稱：「（問：員林鎮三多里里辦公處有無於八十
    六年五月二十六日向員林鎮公所函查鎮公所有無在育英路與永興街路口、大勇街
    與永興街路口處，於八十六年五月二十四日埋設路燈電桿五支？）答：有的，八
    十六年五月二十四日有里民向我反應，在育英路與永興街路口等處有人在埋設路
    燈電桿˙˙˙在八十六年五月二十四日當天，據里民癸○○向我反應，在渠住家
    附近（育英路與永興街路口）有看到某水電行人員載六支路燈電桿，正在育英路
    與永興街路口埋設路燈電桿，可見上述路口所埋設之路燈電桿確實是在八十六年
    五月二十四日所埋設，且本里辦公處並於八十六年五月二十四日將上述路口所埋
    設之路燈電桿拍照存證。」（見調查局(一)卷第十八頁），證人癸○○於偵查中亦
    證稱：「（你知他們《指被告乙○○等》偷裝電桿的事？）答：那天是星期六，
    不知是五月二十四日或六月二十四日，我看到裝二支，車上還有四支電桿」（見
    七○一八號偵查卷第十一頁）。綜上所述足認被告乙○○所供述僅埋設電桿十三
    支，驗收後又補埋七支，且電纜線亦未全部換新，亦無換裝新燈具，均係依丁○○及己○○之指示施作等情已甚明確。本院傳訊證人即參與勘驗調查站人員庚○○證稱：「提示調查局第一卷第三十一頁，八十六年五月二十九日會勘紀錄你有
    無到現場？（提示）答：有的。」「問會勘結果是否確實發現有未拉電纜線的情
    形？答：是舊的電纜線沒有換新的意思。「問如何認定電纜線是舊的而沒有換新
    的？答：當時我們是會同彰化縣政府的戊○○技士共同認定的」。「問如何認定
    有補設電線桿的情形？答：因為所列的電桿的附圖還是新的，電桿上面尚未拉電
    線，所以認定是補來的。而且里長也有反應，所以才去現場會勘」。劉辯護人請
    求訊問證人庚○○。問庚○○究竟依據何種標準認定該處應該要換新電纜線？答
    ：有問過雲林鎮公所的設計人員王宗彬。問如何從設計圖上判斷應該要換新的電
    纜線？答：我們根據設計圖所繪的位置認定的。他路線沒有畫出，但是從電桿與
    電桿之間判斷，必須要有電纜線。問會勘的時候王宗彬有無在場？答：沒有。但
    有監工人員丁○○在場。問調查站第二次丈量施工位置時，有無將未更換新電纜
    線的位置標示出來？答：我們第二次去的有丈量以耕換新電纜線的位置，其他都
    是沒有更換的。問如何認定沒有畫出來的地方就是沒有更換新的電纜線？答：因
    為有會同相關人員實際上去丈量。也有會同監工的人員丈量的。王辯護人請求訊
    問證人庚○○。問依據何種標準認定新、舊電纜線？答：我們所有會同人員共同
    認定，而且承包商也在場，假如他有異見，他們也可以表示，但他們沒有提出來
    ，且有簽名。問會勘人員有無爬上電線桿去勘驗？答：沒有。因為有承包商在場
    ，他們也無表士不同的意見。問二次會勘各花多少時間？答：第一次時間沒有丈
    量電纜線長度，只花二小時左右。第二次大約有五、六小時。胡辯護人請求訊問
    證人庚○○。問你們會勘時，所有的電燈是否都會亮？答：我們沒有試燈。另訊
    問證人壬○○證稱：問調查局第一卷第三十一頁，你有無去參與這次會勘？（提
    示）答：有的。問如何認定未拉電纜線？答：是認為沒有換新的電纜線。問如何
    認定有補設電線桿的情形？答：我們會同調查人員，他們認定覆土是新的。我沒
    有辦法認定是新的或舊的覆土。問何人認定是新的或是舊的電纜線？答：不答。
    問八十六年六月十八日第二次會勘你有無參與？答：有的。問有無實際上量未限
    電纜線的長度？答：我們是丈量有更換新電纜線的長度。肉眼看不出來是新的電
    纜線的部分就沒有丈量。問如何分辨新的或舊的電纜線？答：當時有很多人會同
    ，大家共同認定的。但是我本身對新舊電纜線不很瞭解。問本件工程是彰化縣政
    府何人主辦的？答：是由我行政主辦。設計圖及預算書是由員林鎮公所主辦的。
    問本件工程合約書記載的電纜數量實際上是否都有施作？答：我們會勘的時候已
    經有丈量過已換新的部分。問：你會勘時，能夠分辨新的或是舊的電纜線？答：
    差很多的我就可以分的出來。我並不很正確，但是承包商有帶我們去看，他說有
    更換新的部分，我們看了後才有丈量。承包商沒有說的部分，我們並沒有丈量。
    問承包商所指的是何人？答：己○○、乙○○都有去，是乙○○帶我們去看的。
    問對證人之證言有何意見？己○○答：無意見。但現場都是乙○○在講說哪些有
    作哪些沒有做等情。並有現場照片、工程明細表、驗收證明書、轉包合約書、配
    線圖、本院勘驗筆錄及略圖附卷可稽，被告乙○○亦不否認於八十六年五月間前
    往補裝電桿之事實，核與證人韓哲卿、韓光振之證述相符，若被告照合約完工，
    何需事後才偷偷補設，益足見本件確實有偷工減料之情形，且被告乙○○亦供稱
    ：是被告丁○○叫伊去補裝等語，顯見被告己○○亦明知偷工減料之情狀，雖其
    等辯稱：是保固期間之補修云云，然經本院函員林鎮公所查詢結果，期間該地並
    無挖路埋設之工程，有員林鎮公所函轉包合約書可證。另被告丁○○、子○○均
    明知係以實際施工數量核算工程款，被告丁○○竟又叫被告乙○○不必每項更換
    ，事後驗收時又不扣除未施工之工程款，被告丁○○、子○○且分別偽造不實之
    工程明細表及驗收證明書，完全以合約書上之金額悉數核發工程款，足見被告丁○○、子○○承辦工程之確實舞弊之不法犯意，被告丁○○、子○○、乙○○與
    己○○間對本件修繕工程價額確實有浮報工程款之情形，另證人即彰化縣政府會
    同驗收人員甲○○及丙○○雖稱有依合約驗收等詞，然又稱其等不負責點收數量
    及工程品質，由技術人員負責等語，尚難採為對被告等有利之證據。被告等另請
    求勘驗現場，惟調查站偵查時及本院前審均有勘驗現場，且被告等於被檢舉後已
    補埋電桿七支，本院認無再行勘驗現場之必要，附此敘明。被告等空言否認與置
    辯，均屬圖卸刑責之詞，皆不足採，本案事證明確，被告等犯行均堪認定。
二、核被告等所為，均係犯修正前貪污治罪條例第四條第一項第三款及刑法第二百十
    三條、第二百十六條之罪。被告四人共同登載不實之公文書後，復持以行使，偽
    造之低度行為為行使之高度行為所吸收，不另論罪。被告行為後，貪污治罪條例
    業於八十五年十月二十三日修正公布，法律已有變更，經比較新舊法結果，以舊
    法對被告有利，故應依修正前貪污治罪條例第四條第一項第三款處斷。被告四人
    所犯右揭二罪間具有方法結果之牽連關係，為牽連犯，應從一重論以修正前貪污
    治罪條例第四條第一項第三款之罪。被告四人就上開犯行間，有犯意聯絡及行為
    分擔，其中乙○○、己○○雖均未具公務員身分，渠等與丁○○、子○○共同實
    施犯罪，應有刑法第三十一條第一項規定之適用，皆為共同正犯。原審對於被告
    等予以論罪科刑，固非無見，惟查：
    (一)就被告等浮報工程款，依法應予諭知發還被害人彰化縣政府，原判決於主文中
    雖已諭知，惟於理由欄中則漏未記載，即有未合(二)按共犯貪污所得財物，係採連
    帶沒收主義（參見最高法院六十六年一月廿四日，六十六年度第一次刑事庭會議
    決議(二)），原判決對於共犯所得未予連帶追繳或抵償，亦有未洽；被告乙○○、
    己○○雖均未具公務員身分，其等與丁○○、子○○共同實施犯罪，亦有刑法第
    三十一條第一項規定之適用，仍以共犯論，關於此部分，原審漏未於理由欄內予
    以論述，亦有可議；再者，原審未引刑法第二百十三條，亦有疏漏。被告丁○○
    、子○○上訴，仍執前詞，否認犯罪，被告乙○○上訴以其僅係單純自己○○處
    轉承包本件工程，乙○○即非向彰化縣政府承包，乙○○不必對彰化縣政府負責
    ，乙○○不可能也不必要與縣政府人員有任何不法勾結，其僅依己○○之指示施
    工，而勘驗所認定電纜線未更新部分，完全無憑據，為錯誤之認定，又被告乙○○自始不知道本件工程要裝設七支電桿，己○○自始也沒有告訴乙○○要裝設七
    支電桿，係事後己○○通知乙○○裝設，並非乙○○偷工減料云云，被告己○○
    上訴意旨仍以上項工程係轉包給乙○○，並已將工程款全部付予乙○○收受無誤
    ，絕無放任乙○○偷工減料，更無可能在明知部分工程未施作，事後乙○○告知
    電桿有被偷，且從林務局航空測量圖判讀結果，驗收時確有埋設該七支電桿，且
    本件已依約施作完成，始准驗收，並無故意浮報價額等語。惟查，乙○○施工時
    ，係依丁○○、己○○指示施工，前已敘明，又證人陳幸岑於本院前審八十八年
    八月二十六日訊問時亦稱：「（工程轉吳先生《指乙○○》有無將工程契約等文
    件交吳先生？）答：有，我們有另訂合約書，我有連同與縣政府間之合約副本一
    併交給他，此合約中含有施工圖、施工材料等」等語，因此被告乙○○對於施工
    圖、施工材料已明知，於施工時為配合丁○○、己○○指示，只要電燈會亮即可
    ，其相互間顯有偷工減料之犯意聯絡甚明，被告乙○○、己○○所辯，偷工減料
    與其無關云云，自不足採。又未設置支電桿七支，乙○○已供承驗收前並無裝設
    ，而有無設置該七支電桿，施工之乙○○最清楚，其已明確供述未埋設該七支電
    桿，並無供稱施作後才被偷，因此驗收時並無埋設該七支電桿已甚明確，另行政
    院農業委員會林務局農林航空測量所，於八十五年九月三十日攝製有航照圖，經
    本院前審函請該航空測量所（下簡稱航測所）判讀有無豎立電桿及支數，該所以
    九十一年五月一日九十一農測技字第○九一九一○○四九八號函復本審其判讀結
    果雖認為：「本案經檢視八十五年九月三十日拍攝之航空照片（編號：85p63～
    9555.9556），除因大樓、車輛、陰影、遮擋無法判讀外，共發現有十支電桿，
    其配置情形如下：(1)育英與永興街口：五支電桿；(2)大仁街與永興街口：二支電
    桿；(3)大勇街與永興街：一支電桿；(4)大勇街與大同路口：一支電桿」，並有航
    空照片二幀及該所繪製之草圖一紙附卷可稽（見本院上更一卷二第一九三至一九
    五頁及附件袋），然工程施做之被告乙○○以明確陳述驗收前並無設置上開之七
    支電桿，而航照圖所顯現之電桿與本件工程無關，自不得採為被告等有利之認定
    。另調查人員庚○○會同縣政府壬○○勘驗現場時，係依施工之被告乙○○之說
    明及指示，而認定更換新電纜線位置與未更換之舊電纜線位置，予以量丈長度，
    按有無更換電纜線，以施工之乙○○最為清楚，其已指認位置明確，則勘驗人員
    是否專業，有無爬上電桿勘驗電纜線新舊，即與本件之認定無涉。因此在臺灣電
    力公司彰化區營業處服務之證人李勝福於本院前審雖證稱：伊在電力公司工作二
    十幾年，倘站在地面勘測電桿上之電纜線，很難區分十四與二十二公厘電纜線的
    粗細有所不同等語（見本院上更一卷一第二三一頁），亦不得採為被告等有利之
    認定。而被告丁○○係該工程之監工，被告子○○係該工程之驗收人員，對此七
    支電桿未設置，電纜線及燈具未更換等明顯之瑕疵，未予舉出，即予以驗收通過
    ，所辯非明知有此瑕疵，實難置信。被告等上訴否認犯罪，雖無理由，然原判決
    既有上開可議之處，自屬不能維持，應由本院將原判決予以撤銷改判。核被告四
    人等係一時失慮致為本案犯行，事後已作補救，惡性尚非重大，惟情輕法重，爰
 依刑法第五十九條規定減輕其刑。爰審酌被告等之品行、犯罪之動機、目的、手
    段、所生危害及犯後態度等一切情狀，各量處如主文第二項、第三項所示之刑，
    並依法宣告褫奪公權如主文第二項、第三項所示。被告等所浮報之工程款二十四
    萬零八百二十三元，依法應予連帶追繳，發還被害人彰化縣政府，如全部或一部
    無法追繳時，以其等財產連帶抵償之。
三、據上論斷，應依刑事訴訟法第三百六十九條第一項前段、第三百六十四條、第二
    百九十九條第一項前段，八十一年七月十七日修正之貪污治罪條例第四條第一項
    第三款、第二條、第三條、第九條第一項、第二項、第十六條，刑法第十一條前
    段、第二條第一項但書、第二十八條、第三十一條第一項、第二百十六條、第二
    百十三條、第五十五條、第五十九條、第三十七條第二項，判決如主文。
本案經檢察官丑○○到庭執行職務。
中      華      民      國      九十二  年      六      月      十七    日
                                臺灣高等法院臺中分院刑事第三庭
                                      審判長法  官  陳  朱  貴
                                            法  官  廖  柏  基
                                     法  官  劉  連  星
右正本證明與原本無異。
如不服本判決應於收受送達後十日內向本院提出上訴書狀，其未敘述上訴之理由者並
得於提起上訴後十日內向本院補提理由書（均須按他造當事人之人數附繕本）。
                                            書記官  李  妍  嬅
中      華      民      國      九十二  年      六      月      十八    日
附錄：
刑法第二百十三條
公務員明知為不實之事項，而登載於職務上所掌之公文書，足以生損害於公眾或他人
者，處一年以上七年以下有期徒刑。
刑法第二百十六條
行使第二百十條至第二百十五條之文書者，依偽造、變造文書或登載不實事項或使登
載不實事項之規定處斷。
7.17.修正公布之貪污治罪條例：
第四條
有左列行為之一者，處無期徒刑或十年以上有期徒刑，得併科新台幣三百萬元以下罰
金：
  一、竊取或侵占公用或公有器材、財物者。
  二、藉勢或藉端勒索、勒徵、強占或強募財物者。
  三、建築或經辦公用工程或購辦公用器材、物品，浮報價額、數量，收取回扣或有
      其他舞弊情事者。
  四、以公用運輸工具裝運違禁物品或漏稅物品者。
  五、對於違背職務之行為，要求期約或收受賄賂或其他不正利益者。
前項第一款至第四款之未遂犯罰之。
第二條
依據法令從事公務之人員，犯本條例之罪者，依本條例處斷。其受公務機關委託承辦
公務之人，犯本條例之罪者，亦同。
第三條
與前條人員共犯本條例之罪者，亦依本條例處斷。
第九條
犯第四條至第六條之罪者，其所得財物，應予追繳，並依其情節分別沒收或發還被害
人。
前項財物之全部或一部無法追繳時，應追徵其價額，或以其財產抵償之。
第十六條
犯本條例之罪，宣告有期徒刑以上之刑者，並宣告褫奪公權。
                                                                        Ａ


司法院資訊處製作；財團法人民間司法改革基金會備份。
